臺灣新竹地方法院民事簡易判決  
109年度竹簡字第473號
原      告  謝錫銘  


被      告  連建成  


上列當事人間遷讓房屋等事件，本院於民國109 年11月25日辯論
終結，判決如下：
    主      文
被告應將坐落於門牌號碼新竹市○○路○○○○○巷○○○弄○號之房屋全
部遷讓返還原告，並給付原告新臺幣貳萬陸仟元，及自民國一○
九年十一月十一日起至遷讓返還上開房屋之日止，按月給付原告
新臺幣肆仟伍佰元。
訴訟費用由被告負擔。
本判決得假執行。
    事實及理由
壹、程序方面：
一、按訴狀送達後，原告不得將原訴變更或追加他訴，但擴張或
    減縮應受判決事項之聲明者，不在此限，民事訴訟法第255
    條第1項但書第3款定有明文。本件原告起訴時係請求：㈠被
    告應將坐落於門牌號碼新竹市○○路000巷00弄0號之房屋（下
    稱系爭房屋）全部遷讓返還原告，並給付原告新臺幣（下同
    ）4,500元，及自民國109年4月11日起至遷讓之日止，按月
    給付原告4,500元；㈡被告應給付原告水電費1度5.5元。嗣於
    本院109年11月25日言詞辯論期日當庭以言詞撤回關於水電
    費之請求，並將訴之聲明變更為：被告應將系爭房屋全部遷
    讓返還原告，並給付原告26,000元，及自109年11月11日起
    至遷讓返還房屋之日止，按月給付原告4,500元。核原告上
    開所為訴之變更，僅係擴張或減縮應受判決事項之聲明，揆
    諸首揭規定，尚無不合，應予准許。
二、被告經合法通知，未於言詞辯論期日到場，核無民事訴訟法
    第386 條各款所列情形，爰依原告之聲請，由其一造辯論而
    為判決。
貳、實體方面：
一、原告主張：被告於103年1月11日向原告承租系爭房屋，並與
    原告簽訂房屋租賃契約書，約定租賃期間自103年1月11日起
    至103年7月11日止，每月租金為4,500元，被告應於每月11
    日以前繳納租金，水電費由被告自行負擔，押租金為9,000
    元。租賃期間屆滿後，兩造未重新簽訂租賃契約，仍由被告
    依原租約內容繼續承租系爭房屋，原告亦繼續收取房屋租金
    。惟被告自109年起不正常繳租，僅於109年1、2月繳納1,00
    0元、109年3、4月繳納9,000元之租金，其餘各期租金均未
    繳納，至原告提起本件訴訟時，扣除上述押租金後，累計租
    金欠額達2個月以上。原告前於109年7月13日以存證信函進
    行催告，限被告應於15日內繳租，如逾期不繳，則終止系爭
    租約並遷讓房屋，原告已親自交付該存證信函予被告，嗣經
    原告再以起訴狀繕本之送達為催告及終止租約之意思表示，
    惟被告均置之不理，迄已積欠房屋租金26,000元未給付，被
    告自應負清償之責，是兩造間租賃關係已於109年11月10日
    終止，原告自得請求被告將系爭房屋騰空遷讓返還。又因被
    告於系爭租約終止後，仍繼續占有系爭房屋而未搬遷，無法
    律上原因享有相當於租金之利益，原告請求按月給付相當於
    租金之損害迄至返還系爭房屋之日止。為此，爰依租賃物返
    還請求權、系爭租約及不當得利之法律關係提起本件訴訟，
    請求被告遷讓返還系爭房屋、給付積欠租金及返還相當於租
    金之不當得利等語，並聲明如主文第1項所示。
二、被告未於言詞辯論期日到場，亦未提出書狀作何聲明或陳述
    。
三、得心證之理由：㈠
（一）原告主張之前開事實，業據提出與其所述相符之房屋租賃
      契約書、房屋稅繳款書、房租繳付明細表、存證信函等為
      證（見本院卷第13至30頁），經核無訛；而被告未於言詞
      辯論期日到場爭執，亦未提出書狀作何答辯或提出反證，
      是依本院調查證據之結果，堪認原告之主張為真正。
（二）次按「租賃期限屆滿後，承租人仍為租賃物之使用收益，
      而出租人不即表示反對之意思者，視為以不定期限繼續契
      約」，民法第451條定有明文。又按「定期租賃契約期滿
      後之得變為不定期租賃者，在出租人方面係以有無即表示
      反對之意思為條件，而非以有無收取使用收益之代價為條
      件，故苟無即表示反對之意思而未為使用收益代價之收取
      ，其條件仍為成就，苟已即為反對之意思而為使用收益代
      價之收取，其條件仍為不成就」（最高法院47年台上第18
      20號判決要旨可資參照）。查兩造簽訂前開房屋租賃契約
      書，約定之租賃期限為半年，堪認係定有期限之租約，然
      租賃期間屆滿後，兩造未重新簽定書面租賃契約，仍由被
      告依原租約內容繼續使用系爭房屋，原告未反對被告繼續
      使用，且持續收取被告繳納之租金，均據原告自承在卷，
      揆諸前開說明，足認兩造自103年7月12日起，就系爭房屋
      成立不定期租賃關係。
（三）再按承租人應依約定日期，支付租金。無約定者，依習慣；無約定亦無習慣者，應於租賃期滿時支付之。如租金分期支付者，於每期屆滿時支付之。如租賃物之收益有季節者，於收益季節終了時支付之；承租人租金支付有遲延者，出租人得定相當期限，催告承租人支付租金，如承租人於其期限內不為支付，出租人得終止契約。租賃物為房屋者，遲付租金之總額，非達二個月之租額，不得依前項之規定，終止契約。未定期限者，各當事人得隨時終止契約。但有利於承租人之習慣者，從其習慣。前項終止契約，應依習慣先期通知。但不動產之租金，以星期、半個月或一個月定其支付之期限者，出租人應以曆定星期、半個月或一個月之末日為契約終止期，並應至少於一星期、半個月或一個月前通知之。承租人於租賃關係終止後，應返還租賃物。民法第439條、第440條第1項、第2項前段、第450條第2項、第3項、第455條分別定有明文。查被告自109年起陸續遲付租金，計至109年10月止，共計10個月，經扣除前所繳納之10,000元租金及押租金9,000元，仍積欠租金26,000元（計算式：4,500×10－10,000－9,000＝26,000），是原告請求被告給付租金26,000元，應屬有據。又被告積欠之租金已逾2個月之租額，原告曾於109年7月13日以存證信函催告被告於15日內繳納，並載明如逾期未繳則終止兩造間之租賃關係（見本院卷第25頁），原告並主張已親自送達被告。之後原告復以本件起訴狀繕本之送達催告被告給付欠租，逾期未給付則終止租約，雖起訴狀未有相當期限之記載，然該起訴狀繕本於109年9月7日寄存送達於被告之居所，經10日於109年9月17日生效（見本院卷第49頁）。而本件迄109年11月25日言詞辯論終結之日為止，被告仍未履行給付欠租之義務。綜上各情，堪認於109年11月10日前，原告已給予被告1個月以上之期限催告給付租金，被告遲不為給付，故原告主張兩造間之不定期限租賃關係於109年11月10日終止，洵屬有據。系爭租約既經原告合法終止，原告依上開規定請求被告騰空遷讓返還系爭房屋，為有理由。
（四）第按無法律上之原因而受利益，致他人受損害者，應返還
      其利益，雖有法律上之原因，而其後已不存在者，亦同。
      民法第179 條亦有明定。再按無權占有他人之土地，可能
      獲得相當於租金之利益，為社會通常之觀念，故如無權占
      有他人之房屋，加害人應返還之不當得利之範圍，為相當
      於租金之利益（最高法院97年度台上字第294 號判決意旨
      可資參照）。查被告於原告合法終止系爭租約後，迄今仍
      未將系爭房屋遷讓返還，受有無權占有系爭房屋之利益，
      致原告受有相當於租金之損害，其利益與損害，可認相當
      於系爭房屋之租金即每月4,500 元，是原告請求自兩造間
      不定期限租賃關係終止之翌日，即109 年11月11日起至被
      告遷讓返還系爭房屋之日止，按月給付以相當於原租金4,
      500 元計算之損害金，亦屬有據，應予准許。
四、綜上所述，原告依系爭租約、租約終止後租賃物返還請求權
    及不當得利之法律關係，請求被告將系爭房屋全部遷讓返還
    予原告，並給付積欠之租金26,000元，及自109年11月11日
    起至遷讓返還系爭房屋之日止，按月給付原告4,500元，洵
    屬有據，均應准許。
五、本件係就民事訴訟法第427 條第2 項第1 款訴訟適用簡易程
    序所為被告敗訴之判決，依同法第389條第1 項第3 款規定
    ，應依職權宣告假執行。
六、訴訟費用之負擔:民事訴訟法第78條。
中　　華　　民　　國　　109 　年　　12　　月　　18　　日
                  新竹簡易庭  法  官  李珮瑜
以上正本證明與原本無異。
如不服本判決，須於判決送達後20日內向本庭提出上訴狀（應按
他造當事人之人數附繕本）；如委任律師提起上訴者，應一併繳
納上訴審裁判費。
中　　華　　民　　國　　109 　年　　12　　月　　18　　日
                              書記官  蕭宛琴